臺灣高等法院高雄分院刑事判決　　　　100年度上易字第520號
上　訴　人
即　被　告　吳宜瑾
上列上訴人因業務侵占案件，不服臺灣高雄地方法院100 年度易
字第66號中華民國100 年4 月13日第一審判決（起訴案號：臺灣
高雄地方法院檢察署99年度撤緩偵字第234 號），提起上訴，本
院判決如下：
    主  文
上訴駁回。
吳宜瑾緩刑貳年，並應於民國100 年11月13日前，給付誠悅股份
有限公司新台幣萬元。
    事  實
一、吳宜謹自民國95年7 月21日起受僱於誠悅股份有限公司（下
    稱誠悅公司，設於高雄市前鎮區○○○路243 號12樓之2 ）
    擔任行政助理一職，負責保管收取各業務單位之行政費用後
    繳回誠悅公司，及向誠悅公司申領業務獎金發給業務員。(一)
    明知其於96年4 月4 日向誠悅公司請款所得現金新臺幣（下
    同）7,000 元，係其業務上所持有應發給業務員之獎金，如
    未發出應於96年4 月11日前，將款項回存誠悅公司帳戶，如
    已發出亦應於96年4 月11日前，將業務員簽收單據繳回誠悅
    公司，竟基於意圖為自己不法所有之業務侵占犯意，於96年
    4 月11日未向誠悅公司繳交業務員簽收單據，亦未將該款項
    回存誠悅公司帳戶，而變易持有之意思為所有供己花用，侵
    占入己；(二)又明知其所收取之「超音速」96年3 月至7 月
    電話費共81,172元、「登皇」2 月份電話費724 元、14
    週競賽獎金14,600元、影印卡費5,550 元、記事本費用
    630 元，均係其業務上所持有之行政費用而屬應繳回誠悅公
    司之款項，及所申請之每週一星獎金8,000 元，則係其業
    務上所持有應發給業務員之獎金，竟於96年9 月間某日將上
    揭- 合計110,676 元之款項，易持有為所有之意思，逕
    交付其男友私用而侵占入己。嗣因吳宜謹自96年10月間未辦
    理離職及移交程序即不知去向，經誠悅公司查核有異，始知
    上情。
二、案經誠悅公司訴由臺灣高雄地方法院檢察署檢察官偵查起訴
    。
    理  由
一、證據能力：後述關於證人於審判外之陳述及卷附書證而屬於
    傳聞證據等部分，檢察官於本院、上訴人即被告（下稱被告
    ）吳宜謹於原審調查上開證據時均知係屬傳聞證據，而就此
    證據能力均表示無意見，即同意作為證據，且本院認為以之
    作為本案認定之證據，均與待證事實具有關聯性，且無證據
    證明此等證詞有何非出於任意性，或書證有何遭變造或偽造
    情事，作為本案之證據亦屬適當，依刑事訴訟法第159 條之
    5 第1 項規定，均得為證據。
二、被告吳宜謹於本院經合法傳喚未到庭，而其於原審固坦承上
    開事實欄一(二)侵占犯行，惟否認上開事實欄一(一)侵占犯行，
    辯稱：伊未侵占7,000 元之業務員獎金，伊當天領了錢就已
    發給業務員，只是忘了給業務員簽收等語。然查：
(一)、被告擔任告訴人誠悅公司行政助理時，有向業務員收集電話
    費、影印卡費及記事本費等行政費用，並有向公司申請獎金
    發給業務員之職務之事實，為被告所不爭執，復經誠悅公司
    會計黃曲伶、總監陳靜茹於原審證述屬實（見原審卷第27、
    31-32 頁），並有被告之勞工保險卡影本在卷可按（見他卷
    第3 頁），自堪信為真實。
(二)、上開事實欄一、(一)部分：被告提出請款申請單經誠悅公司發
    給7,000 元之事實，為被告所不爭執，與證人黃曲伶、陳靜
    茹於原審證述相符（見原審卷第27-28 、33頁），並有該請
    款申請單影本在卷可稽（見他字卷第7 頁）。至於被告所辯
    上情，並無領取之業務員簽收單據為憑，且證人黃曲伶於原
    審證述「（問：吳宜謹有無跟妳說她已經把7,000 元交給某
    個業務？）沒有」等語（見原審卷第29頁），及證人陳靜茹
    於原審證稱：公司有規定7,000 元當天沒有發出去，一個禮
    拜內（本案係96年4 月11日屆至）要將請款申請單的款項回
    存公司帳戶，如果有發出去，最晚在一個禮拜內要繳簽收單
    據等語（見原審卷第34-35 頁），則誠悅公司既有規定繳交
    簽收單據與回存誠悅公司帳戶之規定，此為被告業務內事項
    ，應有所悉，則核以常情，倘僅漏未取得業務員簽收單據，
    被告理應在規定期限內，先向誠悅公司會計單位表明原因，
    並聯絡該業務員補簽收據，然被告均無作為，與常情已有違
    背；再以被告對證人黃曲伶上開證詞所供稱「七千元不是發
    給一個人，是發給一個團隊，是哪個團隊我忘記了，事後有
    作簽收單，但一直沒有找到給他們簽收」（見原審卷第29-3
    0 頁），亦與證人陳靜茹檢視上揭請款申請單後所證述：這
    是公司競賽的獎金申請，上面有寫是個人獎金，不是團隊獎
    金等語（見原審卷第32頁）不符。是被告上揭辯稱，應係卸
    責之詞，不足採信。準此，被告既向誠悅公司領得系爭7,00
    0 元應發給業務員之獎金，未能提出簽收單據，亦未回存誠
    悅公司帳戶，應係為己所用，其所為此部分業務侵占犯行，
    堪予認定。
(三)、上開事實欄一、(二)：此部分業經被告自白犯罪，核與誠悅公
    司提出被告保管公司款項一覽表、業務員確認電話費單據暨
    請款申請單影本相符（見他卷第15-30 頁），自堪信被告自
    白與事實相合，應予採信。
(四)、綜上所述，被告所為上開2 次業務侵占犯行，事證明確，均
    可認定。
三、核被告吳宜謹所為如上開事實欄一、(一)(二)之2 次行為，均係
    犯刑法第336 條第2 項之業務侵占罪。而被告於上開事實欄
    一、(二)所示取得金額之時間固有不同，惟被告職務上本應保
    管該費用，是其於96年9 月間某日一次將該金額侵吞私用之
    行為，係屬單次變易持有為所有之業務侵占犯行，應論以一
    罪。又被告所犯上開2 罪之犯意各別，行為互殊，應予分論
    併罰（起訴書雖未載明被告罪數，惟經公訴檢察官於原審到
    庭補充敘明被告所犯為業務侵占2 罪，見原審卷第40頁）。
四、原判決認被告吳宜謹罪證明確，因而適用刑法第336 條第2
    項、第41條第1 項前段、第8 項、第51條第5 款，中華民國
    九十六年罪犯減刑條例第2 條第1 項第3 款、第7 條、第11
    條，刑法施行法第1 條之1 等規定，並審酌被告無視工作職
    場倫理為自己人格之展現，對於自己業務所持有之款項未能
    堅守職務廉潔，反利用告訴人誠悅公司對伊信任而未催促管
    考其依公司所定期限繳回保管款項或業務員簽收單據，將保
    管之117,676 元侵占入己，使公司不僅受有財產上損害，公
    司與員工間相互信賴的和諧亦必因此動搖，被告犯罪後坦承
    侵占110,676 元，對於7,000 元則飾詞狡辯，顯見並未真心
    悔過，惟念及被告犯罪後亦致函誠悅公司總監並擬定還款記
    畫表（見偵緝卷第23-25 、39頁），雖未履行完畢，已見其
    非全然無意彌補告訴人公司損害，且經告訴代理人到庭陳稱
    ：公司認為她（指被告）還很年輕，只要如期還款，公司就
    不予追究等語（見原審卷第41頁）及檢察官各具體求處有期
    徒刑7 月，並未給予被告易科罰金機會等一切情狀，各量處
    有期徒刑6 月（減為有期徒刑3 月）、6 月，應執行有期徒
    刑8 月，並均諭知如易科罰金，以1,000 元折算1 日之折算
    標準；復敘明：
(一)、被告所為如事實欄一(一)之行為，犯罪時間係在96年4 月24日
    以前，合於中華民國96年罪犯減刑條例第2 條第1 項第3 款
    規定，尚無不得減刑之事由，應將宣告刑6 月減2 分之1 為
    3 月。再依該條例第11條之規定，與不應減刑之如事實欄一
    (二)罪之宣告刑，適用刑法第51條定其應執行之刑如上所示。
(二)、被告行為時之刑法第41條第8 項規定就數罪併罰之應執行之
    刑僅未逾6 個月者，始得宣告易科罰金，於被告行為後之98
    年1 月21日修正規定為數罪均得易科罰金應執行之刑逾6 個
    月者，亦得易科罰金，並於98年9 月1 日生效施行，是依刑
    法第2 條第1 項但書之規定「行為後之法律有利於行為人，
    適用最有利於行為人之法律」，被告本件數罪併罰之應執行
    之刑，雖逾有期徒刑6 月，仍應依修正後刑法第41條第8 項
    之規定，諭知易科罰金之折算標準。
(三)、中華民國九十六年罪犯減刑條例第5 條規定：「本條例施行
    前，經通緝而未於中華民國96年12月31日以前自動歸案接受
    偵查、審判或執行者，不得依本條例減刑」，被告係於該減
    刑條例施行後始經通緝，與該條例第5 條規定不合，無從排
    除上揭減刑規定之適用。
五、經核原判決上開認事用法，均無不合，量刑亦屬允當。被告
    吳宜謹上訴指摘原審量刑過重等語，為無理由，上訴應予駁
    回。又被告未曾因故意犯罪受有期徒刑以上刑之宣告，有臺
    灣高等法院被告前案紀錄表在卷可參（見本院卷第10頁），
    其經本件偵、審程序及論罪科刑之教訓，當知警惕，應無再
    犯之虞，本院認其上開所宣告之刑，以暫不執行為適當，爰
    併予宣告緩刑2 年。惟斟酌被告犯行對告訴人之侵害程度，
    及被告於原審判決後仍於100 年4 月11日還款62,000元，尚
    欠30,000元即履行完畢等情（有告訴人於100 年8 月31日所
    陳報之被告還款明細表可佐，見本院卷第43-44 頁），併依
    刑法第74條第2 項第3 款規定，命被告應於100 年11月13日
    前（即本判決宣判後2 個月內），給付誠悅公司30,000元。
六、被告吳宜謹經合法傳喚，無正當理由，於本院審理期日不到
    庭（見本院第35、36、38頁之送達證書、刑事報到單），依
    據刑事訴訟法第371 條規定，不待其陳述，逕行判決。
據上論斷，應依刑事訴訟法第368 條、第371 條，刑法第74條第
1項 第1 款、第2 項第3 款，判決如主文。
本案經檢察官孫小玲到庭執行職務。
中    華    民    國  100     年    9     月    13    日
              刑事第三庭    審判長法  官  莊崑山
                                  法  官  莊松泉
                                  法  官  張意聰
以上正本證明與原本無異。
本件判決不得上訴。
中    華    民    國   100    年    9     月    13    日
                                  書記官  王秋淑
附錄本判決論罪科刑法條：
刑法第336 條第2 項
對於業務上所持有之物，犯前條第1 項之罪者，處6 月以上5 年
以下有期徒刑，得併科3 千元以下罰金。